【裁判字號】    92,簡上,49
【裁判日期】    921230
【裁判案由】    損害賠償
【裁判全文】
臺灣桃園地方法院民事判決    九十二年度簡上字第四九號
    上  訴  人  乙○○
    被上訴人    丁○○
    訴訟代理人  丙○○
                甲○○
                戊○○
右當事人間請求損害賠償事件，上訴人對於民國九十一年十二月十六日本院桃園簡易
庭九十一年桃簡字第六一五號第一審判決提起上訴，於民國九十二年十二月十六日言
詞辯論終結，本院判決如左：
    主    文
原判決除確定部分外關於駁回上訴人後開第二項之訴部分，及該部分假執行之聲請，
並於確定部分外訴訟費用之裁判均廢棄。
被上訴人應再給付上訴人新臺幣萬壹仟貳佰捌拾肆元，及自民國九十年八月七日起
至清償日止，按年息百分之五計算之利息。
其餘上訴駁回。
第一審（除確定部分外）及第二審訴訟費用，由被上訴人負擔百分之十七，餘由上訴
人負擔。
    事    實
甲、上訴人方面：
一、聲明：
（一）、原判決不利於上訴人部分廢棄。
（二）、被上訴人應再給付上訴人新台幣（下同）十八萬四千零八十三元及自起訴狀
        繕本送達翌日起至清償日止，按年息百分之五計算之利息。
（三）、第一、二審訴訟費用由被上訴人負擔。
二、陳述：除與原判決記載相同者，茲引用之外，補稱：
（一）、原審以新零件更換之零件折舊，依行政院所頒之「固定資產耐用年數表」、
        「固定資產折舊率表」、營利事業所得稅結算申報查核準則第九十五條第八
        項、所得稅法第五十四條第三項之規定，僅就上訴人請求材料費用之十分之
        一即三千四百二十七元判決由被上訴人負擔，顯有違誤，蓋更換之零件非全
        屬新品，所用之中古零件不應折舊。
（二）、上訴人之所以與訴外人王錦榮在九十年七月十九日成立和解，係由於被上訴
        人不願出面，其與王錦榮商議後，才由其先行代理被上訴人與王錦榮成立和
        解，賠付十三萬元。
三、證據：除援用第一審所提彰化縣伸港鄉調解委員會調解書、高速公路車輛拖救服
    務契約三聯單、行車執照各一紙、估價單二紙、鈑噴車作業記錄表五紙證據外，
    補提和解書、聲請調解書、台北縣新莊市調解委員會通知、估價單各一紙、修車
    零件認購單二張為證。
乙、被上訴人方面：
一、聲明：
（一）、駁回上訴。
（二）、第一審訴訟費用由被上訴人負擔五分之一，其餘由上訴人負擔；第二審訴訟
        費用由上訴人負擔。
二、陳述：除與原判決記載相同者，茲引用之外，補稱：
（一）、有關上訴人主張無因管理之部分：
        １、依上訴人所提之台北縣新莊市調解委員會通知，所載應到時間為九十年
            七月十一日下午七時正，應到處所為新莊市公所調解委員會，與上訴人
            提出之其與訴外人王錦榮簽立之和解書，所載之和解時間為九十年七月
            十九日上午十一時，和解處所為台北縣土城市○○路○段一一八號十一
            樓均不同，且依和解書之外觀、型式均為一般格式之和解書，並非鄉鎮
            市調解委員會依鄉鎮市調解條例第二十二條所製作之調解書，是以難謂
            被上訴人曾受有合法通知而無故未到之情事，更難謂被上訴人需受上訴
            人與訴外人間和解內容之拘束。
        ２、又依民法第一百七十二條之規定：「未受委任，並無義務，而為他人管
            理事務者，其管理應依本人明示或可得推知之意思，以有利於本人之方
            法為之。」，今被上訴人既未被合法通知於九十年七月十九日至台北縣
            土城市○○路和解之情事，且被上訴人自始至終對車禍肇事責任歸屬有
            所爭執，被上訴人並不認同應對訴外人王錦榮、柯明進負擔任何損害賠
            償責任，此為上訴人所明知，上訴人主張無因管理之管理方法，完全與
            被上訴人之本意背道而馳，且其結果亦非有利於本人，自與前揭法文有
            間，上訴人主張無因管理當無理由。
        ３、再依彰化縣伸港鄉調解委員會調解書之調解內容第二項記載，上訴人已
            明確表明其所支出之其他全部費用均由上訴人自行負擔，並未載明其欲
            替被上訴人無因管理之意思表示，益可證明上訴人缺乏主張無因管理之
            正當理由。
（二）、有關上訴人主張零件不得折舊之部分：
        １、上訴人主張其修繕ＧＰ─五八一七號自用小客車之部分零件為中古品，
            並舉證人廖文祥為證，用以指摘原審法院判決零件部分需依法折舊為不
            當。然無論是上訴人或證人均僅是空言表示估價單所列何者為新品，何
            者為中古品，卻不能明確提出零件來源之出貨單，用以證明零件取得之
            數量，價格及年份。又證人僅是從事汽車修繕承攬工作之人，並非零件
            供應商，故證人之證詞並不存有參考之價值，而上訴人之辯詞更僅流於
            空泛，而未能做出確切之舉證。
        ２、被上訴人所提之零件認購單、零件比價單、零件委託送料確認單等證物
            ，可證零件廠商供貨送料之嚴謹流程，及得標廠商得標金額三萬八千五
            百二十元，相較於上訴人請求零件材料費三萬四千二百七十元，竟所差
            無幾，益證上訴人辯稱更換多項零件為中古品並不實在。
三、證據：除援用聲請原審囑託覆議結果外，補提零件認購單二紙、汽車險零件比價
    單、汽車險零件委託送料確認單各一紙，並聲請訊問證人廖文祥。
    理    由
一、程序方面：
    （一）按「訴之變更或追加，非經他造同意，不得為之。但第二百五十五條第一
          項第二款至第六款情形，不在此限。」，民事訴訟法第四百四十六條第一
          項定有明文。
    （二）上訴人原起訴請求被上訴人應給付二十四萬六千二百七十元及其法定遲延
          利息，惟於第二審訴訟程序中減縮聲明為被上訴人應給付二十四萬零五百
          一十元（含確定之五萬六千四百二十七元部分）及其法定遲延利息，合於
          民事訴訟第二百五十五條第一項第三款規定，應予准許。
二、上訴人起訴主張：被上訴人於九十年六月十四日因駕車未保持安全距離，撞擊上
    訴人所駕之自用小客車，致上訴人車輛往前推撞分別由訴外人王錦榮及柯明進所
    駕駛之自用小客車，被上訴人自應對上訴人及訴外人王錦榮、柯明進之車輛所受
    之損害，負損害賠償責任。上訴人因被上訴人過失行為致其車輛受損害共計支出
    修復費用八萬七千二百七十元，拖車費九千元；又上訴人未受被上訴人委任且無
    義務，為被上訴人清償訴外人王錦榮及柯明進車輛之損害分別為十三萬元及二萬
    元，以上共計二十四萬六千二百七十元，爰依侵權行為及無因管理之法律關係起
    訴請求，繼而於本院審理中，就更換零件「左前傳動軸」「左前避震器」價額二
    千八百元及二千九百六十元部分不予請求，而減縮聲明請求二十四萬零五百一十
    元及其法定遲延利息。被上訴人則以：被上訴人車輛之保險公司曾委託「範達」
    等零件供應商，就上訴人車輛所需更換零件費用進行估價，由「範達」以三萬八
    千五百二十元得標，此與上訴人所列之零件金額三萬四千二百七十元相差無幾，
    可證上訴人所稱更換多項零件為中古品並不實在；又上訴人係為清償自己債務之
    意，賠償訴外人王錦榮及柯明進，非為被上訴人無因管理事務，原審判決並無不
    妥等語，資為抗辯。
三、按當事人對於他造主張之事實，於言詞辯論時不爭執者，視同自認，民事訴訟法
    第二百八十條第一項前段定有明文。經查：被上訴人對上訴人主張應就其車輛受
    損部分負侵權行為損害賠償之責，並不為爭執（見原審九十一年十二月二日之言
    詞辯論筆錄），依上開規定，應認被上訴人自認此部分之事實，堪信上訴人此部
    分主張為真實。據此，被上訴人自應依侵權行為之規定，負損害賠償之責。按因
    故意或過失不法侵害他人之權利者，負損害賠償責任，民法第一百八十四條第一
    項前段定有明文；又不法毀損他人之物者，被害人得請求賠償其物因毀損所減少
    之價額，民法第一百九十六條亦定有明文，而所謂請求賠償物被毀損所減少之價
    額，得以修復費用為估定標準，但以必要者為限。查上訴人修理其所有車號ＧＰ
    ─五八一七號自用小客車零件材料費為三萬四千二百七十元、工資費用為五萬三
    千元、拖車費九千元，有上訴人提出之估價單二紙、鈑噴車作業記錄表五紙、高
    速公路車輛拖救服務契約三聯單一紙為憑。其中更換之零件「方向機齒軸箱8000
    元」、「右橫樑5500元」、「輪胎2500元」、「鋁圈3000元」、「左前三角架
    1650 元」、「左前上支臂1500元」、「左前羊角3250元」均非新品，業經證人
    即負責修理上訴人車輛之安盈汽車修護廠負責人廖文祥於九十二年六月九日準備
    程序時證稱：「（是否於安盈汽車修護廠任職？上訴人之車是否證人所修理？）
    是任職於安盈汽車修護場。是我去修理的。」「（「提示修車零件認購單、估價
    單」資料是否真實？上訴人是否用新品零件維修？若否，為何不用新品？）修車
    零件認購單是我們開給保險公司的，是零件商估價以後傳給我們的資料，我們就
    根據認購單的資料寫估價單提供給保險公司，估價單是我寫的。零件有的不是新
    品。原審卷十二頁的估價單號碼十六的左前三腳架、號碼十七的左前上支臂、號
    碼十八的左前羊角都是中古的，原審卷第十一頁第五項方向機齒軸箱是保險公司
    指定送修，也非新品，號碼第七的後橫樑也是中古的，號碼第八、第九的輪胎及
    鋼圈也是中古的。因為材料保險公司要出，所以是否用新品也是由保險公司決定
    。」等語在卷，此部分零件自無折舊之問題。被上訴人雖提出零件認購單、汽車
    險零件比價單、汽車險零件委託送料確認單等為證，說明零件供應商「範達」就
    上訴人車輛零件更換之金額僅需三萬八千五百二十元，與上訴人所提之材料費用
    相差無幾，認上訴人車輛更換之零件應為新品云云，然負責修理上訴人車輛之安
    盈汽車修護廠廖文祥已到庭證述更換之零件有部分是中古品綦詳，以證人係從事
    修理車輛為業之人，其經驗應能辨識新品、中古品，又證人提供予上訴人提出本
    院之上吉汽車材料有限公司出具之估價單，其中「傳動軸」「方向機動力橫拉桿
    」係用於上訴人車輛修繕之用，此為被上訴人所不爭，安盈汽車修護廠既非向「
    範達」進料，更換零件所需費用即不能以「範達」所報價格為準，況「範達」所
    出具之零件認購單亦無從說明申報之零件價格均屬新品，是被上訴人抗辯洵不足
    採。本件上訴人原起訴請求之材料費用總額三萬四千二百七十元，扣除上訴人不
    予請求之零件「左前傳動軸」「左前避震器」價額二千八百元及二千九百六十元
    後，計為二萬八千五百一十元，其中屬中古材料部分二萬五千四百元不得再予折
    舊，所餘新品材料部分三千一百一十元，應依行政院所頒「固定資產耐用年數表
    」及「固定資產折舊率表」之規定，自用小客車之耐用年數為五年，依定率遞減
    法每年折舊千分之三六九，上訴人車輛自領照使用之八十二年六月二十六日起至
    肇事之九十年六月十四日止，依營利事業所得稅結算申查核準則第九十五條第八
    項所定：「依固定資產提列折舊採用定率遞減法者，以一年為計算單位，其使用
    期間未滿一年者，按實際使用之月數相當於全年之比例計算之，不滿一月者，以
    月計。」方法計算結果，實際使用之年數為八年，有上訴人所提行車執照在卷可
    稽，又依所得稅法第五十四條第三項：「採用定率遞減法者，其最後一年度之未
    折減餘額，以等於成本十分之一為合度。」之規定計算，上訴人關於使用新品零
    件部分得請求之金額為費用之十分之一即三百十一元，合計上訴人使用中古品零
    件部分之費用二萬五千四百元，及可得請求被上訴人給付之修繕費用五萬三千元
    、拖車費用九千元，合計八萬七千七百十一元。
四、次按未受委任，並無義務，而為他人管理事務者，其管理應依本人明示或可得推
    知之意思，以有利於本人之方法為之，民法第一百七十二條定有明文。本件上訴
    人主張係基於為被上訴人管理之意思，清償訴外人王錦榮、柯明進修車費用共計
    十五萬元，並提出調解書、和解書為證。然查：被上訴人對訴外人王錦榮、柯明
    進應負之侵權行為損害賠償責任始終有爭執，而不願賠付訴外人車輛之損失，此
    為上訴人所明知，並於本院審理時自承不諱，而本件車禍肇事責任之歸屬，經原
    審二度送台灣省車輛行車事故鑑定委員會鑑定，均因資料不全，跡證不足而無法
    覆議，則被上訴人是否應負訴外人車輛毀損之賠償責任已難認定，上訴人如何代
    理被上訴人與王錦榮成立和解，而以和解內容拘束被上訴人，上訴人主張無因管
    理之管理方法，完全與被上訴人之意思相違，且其結果亦不有利於被上訴人，自
    與前揭法文有間。且上訴人提出之調解書上所載聲請人係柯明進，對造人為王錦
    榮與上訴人，其調解內容略為聲請人與對造於九十年六月十四日發生車禍，對造
    人願支付聲請人四萬元，對造人願自行負擔車輛之修理費，依該調解內容觀之，
    上訴人應係基於為自己管理事務之意思與訴外人柯明進成立調解並給付四萬元，
    上訴人主張無因管理當無理由。
五、綜上所述，上訴人本於侵權行為法律關係，請求被上訴人給付八萬七千七百十一
    元，及自起訴狀繕本送達翌日即九十年八月七日起至清償日止，按年息百分之五
    計算之利息，為有理由，應予准許，逾此所為請求，為無理由，應予駁回。原審
    就上開應准許部分，僅判准五萬六千四百二十七元及法定利息，就其餘三萬一千
    二百八十四元及法定利息，為上訴人敗訴之判決，並駁回其假執行之聲請，尚有
    未洽，上訴意旨就此部分求予廢棄改判，為有理由，爰由本院予以廢棄改判如主
    文第二項所示。至於上訴人之請求不應准許部分，原判決為上訴人敗訴之判決，
    並駁回其假執行之聲請，經核於法並無不合，上訴意旨求予廢棄改判，為無理由
    ，應駁回其上訴。
六、據上論結，本件上訴為一部有理由，一部無理由，依民事訴訟法第四百三十六條
    之一第三項、第四百五十條、第四百四十九條第一項、第七十九條，判決如主文
    。
中      華      民      國    九十二    年     十二     月    三十      日
                              臺灣桃園地方法院民事第一庭
~B審判長法  官
~B      法  官
~B      法  官  劉雪惠
右正本證明與原本無異
如不服本判決，須以本判決適用法規顯有錯誤為上訴理由時，始得本判決送達後二十
日內向本院提出上訴狀（須按他造他當事人之人數附繕本），並經本院許可後，方得
上訴最高法院。
中      華      民      國    九十二    年     十二     月    三十      日
~B      法院書記官  李劍龍


司法院資訊處製作；財團法人民間司法改革基金會備份。
